【裁判字號】    95,抗,154
【裁判日期】    950912
【裁判案由】    本票裁定
【裁判全文】
臺灣高雄地方法院民事裁定               95年度抗字第154號
抗  告  人  甲○○
相  對  人  乙○○
上列抗告人與相對人間聲請本票裁定准予強制執行事件，抗告人
對於中華民國九十五年四月十九日本院高雄簡易庭所為九十五年
度票字第八六五八號民事裁定不服，提起抗告，本院管轄之第二
審合議庭裁定如下：
    主  文
抗告駁回。
抗告程序費用新臺幣壹仟元由抗告人負擔。
    理  由
一、本件抗告意旨略以：緣抗告人甲○○於民國94年5 月10日標
    得訴外人會首何耀濱所召集之互助會，當時何耀濱即要求抗
    告人簽發未載明本票到期日之票號CH146382號本票1 紙（票
    面金額新臺幣《下同》20,000元，下稱系爭本票）予何耀濱
    ，雙方並約定應於會首何耀濱交付全部互助會得標金予抗告
    人後，始可於系爭本票加註到期日，惟會首何耀濱收受系爭
    本票後竟未依約交付抗告人應得之互助會得標金，且即避不
    見面，致抗告人無法於系爭本票上加註本票到期日，而依票
    據法規定，未載到期日之本票即屬欠缺票據應記載事項之一
    ，應視為無效票據，抗告人自不負系爭本票之發票人責任。
    為此，爰提起本件抗告，並聲明求為廢棄本院95年度票字第
    8658號裁定，另為諭知相對人於原審之聲請（本票裁定）駁
    回等語。
二、按「執票人向本票發票人行使追索權時，得聲請法院裁定後
    強制執行。」，又「本票未載到期日者，視為見票即付」，
    票據法第123 條、第120 條第2 項分別定有明文。而「本票
    執票人，依票據法第一百二十三條規定，聲請法院裁定許可
    對發票強制執行，係屬非訟事件，此項聲請之裁定，及抗告
    法院之裁定，僅依非訟事件程序，以審查強制執行許可與否
    ，並無確定實體上法律關係存否之效力，如發票人就票據債
    務之存否有爭執時，應由發票人提起確認之訴，以資解決。
    」，此有最高法院57年度台抗字第76號民事判例意旨可資參
    照，核先說明。
三、經查，本件相對人於原審主張伊執有抗告人於94年5 月10日
    所簽發之本票1 紙（票號：CH146382號，票面金額20,000元
    ，未載明到期日），並免除作成拒絕證書，詎經相對人提示
    未獲付款，乃依票據法第123 條規定，聲請裁定准予強制執
    行，並提出系爭本票1 紙為證。經查，因本票裁定強制執行
    係屬非訟事件，揆諸前揭說明，法院僅須審查本票應記載事
    項等形式要件是否具備，至系爭本票之票據債權是否存在之
    實體爭執，均非原審或抗告法院得予審查。而參以抗告人自
    承系爭本票未載明到期日，依票據法第120 條第2 項規定，
    應視為見票即付（即執票人得隨時提示該本票），是以原審
    依系爭本票形式應記載事項審認結果，認符合票據法規定，
    因而裁定准許，於法自無不合。至抗告意旨雖以抗告人於簽
    發本票時已與會首何耀濱約定應俟會首交付全部互助會得標
    金後，始可於系爭本票上加註本票到期日，及系爭本票未載
    到期日，應視為無效票據等情為抗告理由，然查，抗告人是
    否確屬未領取會首交付之互助會得標金，因而相對人並無系
    爭本票之票據權利，此乃屬實體法律關係之爭執，依前開最
    高法院民事判例意旨所示，應由抗告人另行提起民事確認之
    訴以資解決，非屬本件非訟程序所得審究。另抗告人以系爭
    本票未載明到期日，認系爭本票為無效票據，然此核與票據
    法第120 條第2 項之規定有違，自仍非得據為抗告理由。從
    而，本件抗告為無理由，應予以駁回。
四、據上論結：本件抗告為無理由，依非訟事件法第46條、第21
    條第2 項，民事訴訟法第495 條之1 第1 項、第449 條第1
    項、第78條，裁定如主文。
中    華    民    國    95    年    9     月    12    日
                  民事第七庭  審判長法  官  林玉心
                                    法  官  林勇如
                                    法  官  柯盛益
上正本證明與原本無異。
如不服本裁定，應於送達後10日內向本院提出再抗告狀，並繳納
再抗告費新臺幣1000元。再為抗告應以適用法規顯有錯誤為理由
，並經本院之許可，該許可以原裁定所涉及之法律見解具有原則
上重要性者為限。
中    華    民    國    95    年    9     月    12    日
                                    書記官  劉法萱


司法院資訊處製作；財團法人民間司法改革基金會備份。
